【裁判字號】    91,重訴,1056
【裁判日期】    920328
【裁判案由】    清償借款
【裁判全文】
臺灣高雄地方法院民事判決  九十一年度重訴字第一○五六號
    原      告    華僑商業銀行股份有限公司鳳山分公司
?
    法定代理人    甲○○
    訴訟代理人    乙○○
                  丁○○
    被      告    寶煒企業有限公司
?
    兼法定代理人  丙○○
    被      告    戊○○○
    訴訟代理人    陳啟舜律師
右當事人間請求清償借款事件，本院判決如左：
    主    文
被告應連帶給付原告新台幣壹仟捌佰玖拾捌萬陸仟柒佰壹拾肆元，及如附表所示之利
息、違約金。
訴訟費用由被告連帶負擔。
本判決於原告以新台幣陸佰拾貳萬玖仟元供擔保後，得假執行。但被告戊○○○如
於假執行程序實施前，以新台幣壹仟捌佰玖拾捌萬陸仟柒佰壹拾肆元供擔保後，得免
為假執行。
    事實及理由
一、原告起訴主張被告寶煒企業有限公司（下稱寶煒公司）為營運週轉，於九十年二
    月二十日邀約被告丙○○、戊○○○擔任連帶保證人，向原告陸續借用款項合計
    新台幣（下同）壹仟玖佰零柒萬元，約定借款期間一年或半年，按月繳息，本金
    到期一次清償，如未按期給付即喪失期限利益，全部債務視為到期，如逾期清償
    ，在六個月以內者按上開利率百分之十、逾期超過六個月以上者，就超過六個月
    部分按上開利率百分之二十計付違約金。詎被告寶煒企業有限公司就如附表所示
    之三十三筆借款屆期未為清償，尚欠本金一千八百九十八萬六千七百一十四元及
    如附表一所示之利息違約金未為清償依所立約定書第五條第一項約定，被告寶煒
    企業有限公司自應清償全部債務；又被告丙○○、戊○○○二人既為連帶保證人
    ，自應負連帶清償之責，為此提起本件訴訟。另被告寶煒企業有限公司為被告公
    司備償專戶內之存款餘額二十二萬七千五百二十元，原告已於九十二年一月三十
    日扣抵，充抵部分利息暨違約金，因依兩造約定書第三條約定，該抵充順序對被
    告並無不利，應合於兩造之約定順序。被告係另提供活期存款帳戶由被告以客票
    存入該專戶中沖抵本件借款，故九十一年二月八日時貸款總金額為幣貳仟佰玖
    拾萬元，沖抵結果至九十一年八月二十一日貸款總金額僅餘本件起訴請求之一千
    八百九十九萬六千七百一十四元及利息違約金。至被告所稱返還三十萬元與本件
    款項無關。又被告戊○○○並未免除其保證責任，保證書記載明確，故連帶保證
    人陳述並無理由，況且被告公司與原告往來多年，不應再為爭執。
    並聲明：求為判決(一)被告應連帶給付原告一千八百九十八萬六千七百一十四元及
    如附表一所示之利息違約金。(二)願供擔保請准宣告假執行。
二、被告寶煒企業有限公司及兼法定代理人丙○○則以：被告寶煒公司確曾向原告借
    用如原告請求之三十三筆款項，被告丙○○並確實擔任連帶保證人，且對原告所
    提證物均不爭執，然被告已於三月份還款三十萬元，且依被告備償戶票據兌入後
    餘額尚有五百萬三千三百二十四元（計算至九十一年十二月二十五日止）可清償
    ，又被告向原告申請貸款時，兩造洽談核定為為年利率百分之七點八七，約定按
    期給付利息但不含本金之清償方式，且被告於原告提出本訴前仍按期繳交利息，
    原告所言顯非實在，原告為降低本身逾放比，不顧雙方合約，違約要求被告限期
    償還借款，被告向原告借得款項已投入生產機械之更新，無力清償鉅額借款，況
    被告按期繳息，並未違約，原告不應向被告請求違約金。又被告發生退票時，敲
    定被告在華僑銀行鳳山分行備償戶期票陸續到期即編列隨借據到期即還清所有借
    款，今陸續到期原告仍保留二十二萬七千五百二十元未列為清償。
三、被告戊○○○則以：被告前擔保債務人寶煒公司之貸款為寶煒公司於九十年二月
    二十日所借款項，該筆借款早於同年八月間起陸續清償，被告已免除保證責任，
    被告已無任何保證責任存在，保証契約係就保証人與債權人約明於主債務人有不
    履行或不能履行時，代負償還責任之契約（最高法院二十年上字一一九七號定有
    明文），而主債務人既就借貸契約為全部清償，自有消滅全部債務之效力，從而
    依民法第三百零七條規定，保証人自毋須負擔債務人另依新借貸契約之債務，自
    與保證人無涉，被告主張保証責任只有六個月，但沒有書面，只是借款期限都是
    六個月；原告所請求之款項最早自九十年八月二十日起陸續揆付，其上並有轉基
    金三字，應係以經濟部中小企業信用保證基金為貸款共同財源，應查明寶煒公司
    於九十年二月二十日申請核貸之六個月期短期融資是否已全部清償，如是被告之
    保證人責任自不存在，原告與寶煒公司間於九十年八月二十日另訂立之借貸契約
    ，自不得拘束被告，非被告當初簽立保証契約，為保証之意思表示之範圍所在，
    原告請求無理由。又原告所提保證書，無論自其外觀之形式或其貿質上之條文內
    容，依消保法施行細則第十條第一項規定，應視為定型化契約，依同法第十一條
    第二項之規定，該定型化契約於訂定前應有三十日以內之合理期間供消費者審閱
    全部條款內容，但原告未於簽約前交被告詳細審閱，依同法第十一條第二項之規
    定，該條款自不構成契約內容；又契約中對保證人最重要之連帶債務範圍（包括
    現在、將來）僅於第二行以極小之字體述，並未放大、加粗，使保証人無法預
    測並控制將來負擔之危險，且未告知保証人將來負擔之風險，已行違反誠信原則
    ，對保證人顯失公平，依同法第十二條、第十三條及第十四條第二款、第四款之
    規定，原告系爭契約之一般條款應視為已違反平等互惠及誠信原則，依母法消保
    法第十二條規定，定型化契約條款如有疑義時，應為有利於消費者之解釋，系爭
    契約之一般條款應為無效，原告自不得對被告請求。
    並聲明：求為判決(一)原告之訴及假執行之聲請均駁回。(二)如受不利之判決願供擔
    保請准宣告免予假執行。
四、原告主張被告寶煒公司於九十年二月二十日邀約被告丙○○、戊○○○擔任連帶
    保證人，保證就寶煒公司對原告之一切債務以本金二千五百萬元為限負保證責任
    ，其後寶煒公司向原告陸續借用款項合計壹仟玖佰零柒萬元，約定借款期間一年
    或半年，按月繳息，本金到期一次清償，如未按期給付即喪失期限利益，全部債
    務視為到期，如逾期清償，在六個月以內者按上開利率百分之十、逾期超過六個
    月以上者，就超過六個月部分按上開利率百分之二十計付違約金，被告寶煒企業
    有限公司就如附表所示之三十三筆借款屆期未為清償，尚欠本金一千八百九十八
    萬六千七百一十四元等事實，業據提出約定書、借據、放款利息收回明細表等為
    證，且為被告二人所不爭執，自應認為真實。
五、被告寶煒公司兼法定代理人丙○○雖以前詞置辯，惟查原告已將被告保留於備償
    專戶內存款餘額二十二萬七千五百二十元予以扣抵部分利息違約金，且該抵充順
    序對被告並無不利益，亦合於兩造契約約定書第三條之約定，業經原告陳明，並
    為被告所不爭執，應認原告所為抵充順序合於兩造約定並無違誤；又被告所積欠
    系爭執項確於九十一年一月二十一日最後正常繳納按月分期款後，即逾期未再繳
    納，後至九十一年十月七日轉為催收款項後始再繳部分款項等情，有原告所提放
    款利息收回明細表可佐，被告亦未為爭執，是被告寶煒公司兼法定代理人丙○○
    所辯正常繳息，原告不應請求違約金之詞，即無可採；又被告雖以其曾於三月底
    前另繳納三十萬元，然為原告所否認，主張與系爭款項無關，被告復未能證明所
    返還者確屬系爭款項之一部分，被告此部分所辯亦無理由。
六、被告戊○○○雖以前詞置辯，惟查：
  (一)被告戊○○○雖辯稱其所保證者為短期貸款業已清償，然依原告所提，被告戊○
    ○○亦不否認為真正之保證書上記載「連帶保證人茲向華僑商業銀行股份有限公
    司（簡稱華僑銀行或貴行）保證凡寶煒企業有限公司對貴行（包括總行及所屬各
    分支機構）現在（包括過去所負仍未清償者）及將來所負之借款、票款、透支、
    墊款、保證、及其他一切債務，以本金新台幣貳仟伍佰萬元（或等值）整為限額
    ，及其利息、遲延利息、違約金、損害賠償及其關履行上開債務所需之一切費用
    等，保證人願負連帶清償之責，其願遵守左列條款：．．．第三條本保證未定有
    期間，保證得隨時以書面通知貴行終止保證契約，保證人對於書面通知到達貴行
    後所發生主債務人之債務，不負保證責任。在未依上述方法終止前，本契約繼續
    有效，不因嗣後貴行另增其他保證書或更換其保證人而受影響。第五條特約條款
    （本條約定僅適用於工商貸款之保證，由保證人簽章後生效：貴行無須徵求保證
    人同意，得允許主債務人分期、延期清償，保證人之責任不因之免除。」，且被
    告戊○○○並於第五條特約條款後簽名蓋章，足認被告所辯僅保證寶煒公司短期
    貸款之詞並非真實，且被告並願就原告同意主債務人分期、延期清償之債務仍繼
    續負連帶保證人責任，主債務人寶煒公司既未清償借款，被告戊○○○於總金額
    二千五百萬元範圍內之連帶保證人責任自不能免除。
  (二)至被告戊○○○另辯稱保證契約依消保法施行細則第十條第一項規定，應視為定
    型化契約，未予合理審閱期間、及重要字體未放大、加粗，使保証人無法預測並
    控制將來負擔之危險，且未告知保証人將來負擔之風險，已行違反誠信原則，對
    保證人顯失公平，依同法第十二條、第十三條及第十四條第二款、第四款之規定
    ，原告系爭契約之一般條款應視為已違反平等互惠及誠信原則，依母法消保法第
    十二條規定，定型化契約條款如有疑、義峙，應為有利於消費者之解釋，系爭契
    約之一般條款應為無效，原告自不得對被告請求等語。惟系爭保證書契約固屬原
    告事先印妥製作之定型化契約，然消費者保護法所稱之消費者，係指以消費為目
    的而為交易、使用商品或接受服務者而言，同法第二條第一款定有明文。而銀行
    或其他金融機構與連帶保證人間所訂立之保證契約，乃保證人擔保借款人對金融
    機構債務之清償責任，金融機構對保證人並未提供任何商品或服務，保證人並未
    因有保證契約而自金融機構獲得報償，其性質應屬單務、無償契約，尚非屬消費
    者保護法之有關消費法律關係，保證人亦非消費者，當無消費者保護法之適用（
    最高法院九十一年度台上字第七四○號民事判決意旨參照）自無該法之適用，是
    被告此部分所辯，即均屬於無法據，並無理由。
七、從而原告依消費借貸及連帶保證之法律關係，請求被告連帶清償借款壹仟捌佰玖
    拾捌萬陸仟柒佰壹拾肆元，及如附表所示之利息、違約金，即屬正當有據，應予
    准許。
八、本件事證已臻明確，兩造其餘攻擊防禦方法及舉證，核與判決結果無影響，爰不
    一一論述，附此敘明。
九、原告與被告戊○○○均陳明願供擔保，請求宣告假執行或免為假執行，核無不合
    ，茲分別酌定擔保金額，予以准許。
據上論結：本件原告之訴為有理由，依民事訴訟法第八十五條第二項、第三百九十條
第二項、第三百九十二條，判決如主文。
中      華      民      國    九十二    年      三      月    二十八    日
                              臺灣高雄地方法院民事第五庭
~B法      官  林玉心
右為正本係照原本作成。
如對本判決上訴，須於判決送達後廿日內向本院提出上訴狀。
中      華      民      國    九十二    年      三      月    二十八    日
~B法院書記官  陳家宏


司法院資訊處製作；財團法人民間司法改革基金會備份。
